臺灣高等法院民事判決　　　　　　　　　　　　　　九十三年度上易字第一五八號
　　上　訴　人　甲○○
　　訴訟代理人　黃柏彰律師
　　上　訴　人　千翔保全股份有限公司
　　法定代理人　黃平璋
　　訴訟代理人　鍾志宏律師
　　上　訴　人　東昌門鎖有限公司
　　法定代理人　劉銘華
　　訴訟代理人　姚念林律師
右當事人間請求損害賠償事件，兩造對於中華民國九十二年十二月三十一日台灣板橋
地方法院九十二年度訴字第三七四號第一審判決分別提起上訴，經本院於九十三年六
月九日言詞辯論終結，判決如左：
    主      文
原判決命甲○○與千翔保全股份有限公司連帶給付部分，及該部分假執行之宣告暨訴
訟費用之裁判均廢棄。
右廢棄部分，東昌門鎖有限公司在第一審之訴及假執行之聲請均駁回。
東昌門鎖有限公司之上訴駁回。
第一、二審訴訟費用除確定部分外，由東昌門鎖有限公司負擔。
    事      實
甲、上訴人甲○○（以下簡稱甲○○）方面：
壹、聲明：
一、上訴聲明：
  (一)原判決不利於甲○○部分廢棄。
  (二)右廢棄部分，東昌門鎖有限公司在第一審之訴及假執行之聲請駁回。
二、答辯聲明：
  (一)上訴駁回。
  (二)如受不利判決，請准供擔保免為假執行。
貳、陳述：除與原判決記載相同者外，補稱略以：
一、東昌公司提出之報案紀錄僅為東昌公司自己向警察陳述所為之紀錄，無從證明系
    爭車輛被竊之事實。
二、加州社區停車場之鐵捲門於每日凌晨零時至五時關閉，駛出之車輛均自行以遙控
    器開啟鐵捲門及柵欄，甲○○乃依據東昌公司與千翔公司訂立之委託管理契約執
    行職務，依約並不需且無權將進出之車輛攔阻檢查，且事實上保全人員亦無法看
    清楚駕駛之面貌，甲○○自無過失可言。
三、甲○○於九十年十月十九日凌晨執行職務時，另有千翔公司職員游木生負責觀看
    停車場之監視器，注意停車場一切情況，則縱使系爭汽車確實遭竊，而千翔保全
    公司確有過失責任，亦應為游木生未盡注意義務，甲○○並無過失。
四、再系爭車輛僅有六十餘萬元之價值，東昌公司請求之金額顯屬過高。縱伊有過失
    ，依保全契約第六條第三款之約定，亦以給付千翔公司每月服務費總額三十萬七
    千元百分之二十即六萬一千四百元為上限，況持有遙控器者應與東昌公司有關，
    其應負與有過失之責任。
參、證據：聲請訊問證人游木生（撤回）。
乙、上訴人千翔保全股份有限公司（以下簡稱千翔公司）方面：
壹、聲明：
一、上訴聲明：
  (一)原判決不利於千翔公司部分廢棄。
  (二)右廢棄部分，東昌門鎖有限公司第一審之訴駁回。
二、答辯聲明：東昌門鎖有限公司之上訴駁回。
貳、陳述：除與原判決記載相同者外，補稱略以：
一、東昌公司迄今未證明系爭車輛確於台北加州社區之停車場失竊，證人王聖哲雖於
    原審證稱其所有車輛於九十年十月十八日停放於系爭車輛前，翌日前往開車時，
    車輛被移動過，且中央控制鎖已損壞，惟證人亦證稱其曾交付車輛鑰匙與東昌公
    司法定代理人，且其車輛鑰匙孔並無被破壞之痕跡，因此該證言不足以證明系爭
    車輛確於上開停車場內遺失。而系爭車輛是否於加州社區之停車場失竊，應由東
    昌公司負舉證責任，否則其請求即無理由，原審顯然違反舉證責任分配法則。
二、縱認千翔公司有過失，依委任契約第六條第三款之約定，賠償金額亦以給付伊每
    月服務費總額三十萬七千元百分之二十即六萬一千四百元為上限，東昌公司請求
    賠償之金額亦屬過當，原審已函查系爭車輛於九十二年起訴時之重置價值為六十
    二萬四千元，卻採用台北市汽車商業同業工會之計算標準，即有未洽，東昌公司
    上訴復主張系爭車輛之車價為二百六十萬元亦失所據。再者，依上開停車場之設
    施及管理方式，無鐵捲門遙控器根本無法將車輛駛出，而持有遙控器者應與東昌
    公司有關，東昌公司自應負與有過失責任。
參、證據：援用第一審所提證據為證。
丙、上訴人東昌門鎖有限公司（下稱東昌公司）方面：
壹、聲明：
一、上訴聲明：
  (一)原判決不利於東昌公司部分（除確定部外）廢棄。
  (二)右廢棄部分，千翔公司及甲○○應連帶給付東昌公司一百四十四萬六千六百六十
    七元，及千翔公司自九十二年三月二十八日起、甲○○自九十二年八月二十二日
    起，均至清償日止，按年息百分之五計算之利息。
  (三)願供擔保請准宣告假執行。
二、答辯聲明：千翔公司及甲○○之上訴均駁回。
貳、陳述：除與原判決記載相同者外，補稱略以：
一、系爭賓士５００車輛為一九九五年出廠，依專營二手車買賣車行所出具之證明書
    ，失竊時之市價應為三百萬元，另極具權威之二手車訊所載之一九九三年之賓士
    ５００尚賣三百二十萬元，二０００年二手車賃所載之同型車輛亦賣二百五十八
    萬元，故即使將相關同型車之車價折衷，系爭車輛失竊時至少值二百六十萬元，
    東昌公司僅就不足之一百四十四萬六千六百六十七元部分上訴。
二、委託保全公司的目的，就是要維護社區之安全，是除了保全契約除外之約定，保
    全公司都有負責，千翔公司之受僱人對於進出車輛有注意義務，尤其失竊時間是
    凌晨，更應有所警覺。
參、證據：除援用第一審所提證據外，補提汽車新領牌照登記書、車行證明書各一件
    及二手車訊二件為證。
    理      由
一、東昌公司起訴主張：伊所有車牌號碼ＤＧ─五○○○號、廠牌型號為賓士Ｓ５０
    ０（下稱系爭車輛），平日由伊公司法定代理人劉銘華駕駛於民國九十年十月十
    八日下班後，將系爭車輛停放其位於台北縣新莊市○○路一一０巷三十四號之台
    北加州ＥＦ社區（下稱加州社區）住處地下二樓編號一０一之一號車位，詎翌日
    早上發現該車於凌晨四時許被竊，千翔公司與加州社區管理委員會間訂有委託契
    約，由其聘請保全人員在社區停車場看管車輛，甲○○則為千翔公司所聘請當日
    之值班保全人員，其執行職務顯有故意或重大過失，致不法侵害伊之權利，而系
    爭車輛失竊當時之價值為新台幣（下同）三百萬元。爰依民法第一百八十四條第
    一項前段及同法第一百八十八條第一項前段規定，請求千翔公司與甲○○連帶給
    付三百萬元，並加計法定遲延利息等語（原審就超過一百一十五萬三千三百三十
    三元部分為東昌公司敗訴之判決，東昌公司僅就一百四十四萬六千六百六十七元
    部分聲明不服，餘四十萬元部分已告敗訴確定)。
    千翔公司辯稱：東昌公司應就系爭車輛於加州社區停車場失竊之事實負舉證責任
    ；另伊係根據加州社區管理委員會所提供之設備及其制定之管理方式管理停車場
    ，每日凌晨零時至凌晨五時之間係由車主自行以遙控器開啟鐵捲門駛出停車場，
    甲○○對駛離停車場之車輛依該社區之委任契約並無管制攔檢之權利與義務，自
    無過失，伊已盡監督之責，無賠償責任可言，且伊之受僱人甲○○，係符合保全
    業法之規定所僱用之員工，伊於選任上亦無不當。縱伊確有過失，東昌公司亦無
    法證明系爭車輛之價值，且依委任契約第六條第三款之約定，縱有過失，賠償金
    額亦以給付伊每月服務費總額三十萬七千元百分之二十即六萬一千四百元為上限
    ，況持有遙控器者應與東昌公司有關，其應負與有過失責任等語。甲○○則以：
    系爭車輛遭竊時，伊於加州社區停車場之岡亭內值班，另有另一名員工游木生負
    責隨時觀看停車場之監視器，若千翔公司確有過失責任，應為游木生之過失；又
    車輛於零時至五時駛出時因係由車主使用遙控器開啟鐵捲門而無從管制，鐵捲門
    離岡亭有一段距離，伊有看到車輛開出來，但因速度很快，伊雙眼患有白內障，
    故無法看清楚駕駛者面貌，且加州社區與千翔公司之保全契約並未要求伊須將所
    有駛出停車場之車輛攔阻詳查，伊並無過失。伊縱有過失，依保全契約第六條第
    三款之約定，賠償金額亦以給付千翔公司每月服務費總額三十萬七千元百分之二
    十即六萬一千四百元為上限等語資為抗辯。
二、兩造不爭執之事實：
  (一)車牌號碼ＤＧ─五○○○號、廠牌型號為賓士Ｓ５００之系爭車輛為東昌公司所
    有之事實，業據東昌公司提出汽車新領牌照登記書及八十七年全期汽車燃料使用
    費繳納通知書影本各一紙為證，復為甲○○及千翔公司所不爭執，自堪信為真實
    。
  (二)系爭車輛係八十四年八月出廠，平日係停放位於臺北縣新莊市○○路一一０巷三
    十四號之加州社區住戶，社區地下二樓編號一○一─一號車位為劉銘華平日使用
    之停車位。
  (三)千翔公司與加州社區管理委員會間訂有委託契約，由千翔公司負責該社區之管理
    工作。甲○○為千翔公司所聘請之保全人員，系爭車輛失竊時之值班保全人員除
    甲○○負責進入停車場車輛須有停車證外，尚有另一保全人員游木生負責監看停
    車場之動態。
三、兩造協議簡化本件之爭點如下：
  (一)系爭車輛是否於九十年十月十九日凌晨四時在加州社區地下停車場失竊？
  (二)甲○○執行職務有無過失？
  (三)千翔公司對於受僱人之選任及監督有無過失？
  (四)系爭車輛回復原狀所需費用若干？
四、系爭車輛是否於九十年十月十九日凌晨在加州社區地下停車場失竊？
  (一)東昌公司主張：伊於九十年十月十八日下午將系爭車輛停放於上開社區停車位，
    遭不詳之人於同年月十九日上午四時許駕駛離開加州社區而失竊之事實，業據提
    出台北縣警察局車輛失竊證明單影本一件為證（見一審卷九頁），並經證人王聖
    哲到場證述稱：「九十年十月十八日晚上系爭車輛是停在加州社區地下二樓一○
    一之一車位，我有看到，因為我的車位是向劉先生承租的，他的車位是子母車位
    ，那天晚上，劉先生比我早進來，我的車停在他的車子前面，我停下來，他不能
    進出。十九日早上我要上班去開車時，發現我的車鎖被破壞，車子也被往前移，
    東昌公司的車不在車位上，當時還不知道東昌公司的車被偷，只發現我的車子中
    控鎖被打開，我以為是我忘了鎖，後來發現是壞掉」等語甚詳（見一審卷一二六
    頁至一二九頁），復有其當場繪製九十年十月十八日晚上與同年月十九日早上車
    輛停放位置示意圖附卷足按（見一審卷一三三頁），參以甲○○亦自認：「當天
    是伊值班，伊有看到車子開出來，時間好像是天快亮約凌晨四點多時，當時伊在
    崗亭內」等語（見一審卷一○○頁至一○一頁）；證人即警員柏新南到場亦證稱
    ：「九十年十月十九日當天劉銘華來派出所，說他的車子在台北加州地下室被偷
    ，他說地址是新莊市○○路地下室，我們做例行詢問，他車子何時停的，鑰匙有
    無借給他人，有無被拖吊，他說沒有，我們就開報案四聯單給他」等語（見一審
    卷一一六頁）。綜上以觀，足見東昌公司所有之系爭車輛，確係於九十年十月十
    九日凌晨四時許在加州社區地下停車場遭人以破壞停在其車輛前面王聖哲所有車
    輛車門並往前移動之方式竊取，應堪信實。千翔公司及甲○○謂東昌公司就其車
    輛失竊並未盡其舉證責任云云，則非可取。
  (二)千翔公司雖以：證人王聖哲亦證稱：其曾交付其車輛鑰匙與東昌公司之法定代理
    人，且其車輛之車門鑰匙孔並無被破壞之痕跡等語，因此證人王聖哲之證言無法
    證明系爭車輛確於加州社區停車場內失竊云云置辯，然查證人王聖哲係證述稱：
    「伊沒有注意車門鎖孔有無被撬開的痕跡，但是伊車子的車門再也鎖不上了，一
    直維持開啟的狀態」等語（見一審卷一二九頁），足見其車輛之車門鎖亦遭受破
    壞，衡之常情，顯非遭持有該車鑰匙之人，以鑰匙開啟車門及啟動電門後移動車
    輛，足見此部分所辯尚非可採。
五、甲○○執行職務有無過失？
    本件千翔公司與加州社區管理委員會間訂有委託管理契約，由千翔公司負責社區
    之保全管理工作等情，有千翔公司提出之委託契約書一件附卷可稽（見一審卷五
    十頁至五三頁），甲○○及訴外人游木生則為千翔公司所聘請之保全人員，並為
    系爭車輛失竊當時之值班保全人員，依契約關係，甲○○及訴外人游木生應負有
    維護社區警衛安全之作為義務。東昌公司主張：依其提出照片四幀所示，加州社
    區停車場之岡亭設於停車場車道入出口處，是千翔公司派駐於上開岡亭之保全人
    員，除管制進入停車場之車輛外，尚負有管制駛出停車場之車輛以防失竊之義務
    ，此義務不因駛出停車場之車輛係自行以遙控器開啟鐵捲門及柵欄而有所減免，
    亦不因該停車場之鐵捲門於每日凌晨零時至五時關閉而有所影響云云（見一審卷
    八一頁至八二頁），千翔公司及甲○○則辯稱：依加州社區管理委員會所提供之
    行以遙控器開啟鐵捲門駛出停車場，甲○○僅對欲進入停車場之車輛須察看有無
    停車證，准否其進入而已，對駛離停車場之車輛依該社區之委任契約則無管制攔
    檢之權利與義務，自無過失。又千翔公司僱用甲○○於選任及監督上亦無不當等
    語：甲○○另稱：系爭車輛遭竊時，伊於加州社區停車場之岡亭內值班，另有另
    一名員工游木生負責隨時觀看停車場之監視器，若千翔公司確有過失責任，應為
    游木生之過失云云，查：千翔公司及甲○○辯稱依加州社區管理委員會所提供之
    行以遙控器開啟鐵捲門駛出停車場，並非以人工管制，且甲○○於系爭車輛遭竊
    時，係於加州社區停車場之岡亭內值班，負責對欲進入停車場之車輛察看有無停
    車證，准否其進入而已，另有一名保全員游木生則在場負責隨時觀看停車場之監
    視器一節，為東昌公司所不否認。至千翔公司及甲○○辯稱甲○○對駛離停車場
    之車輛依該社區之委任契約並無管制攔檢之權利與義務部分，通觀千翔公司提出
    之上開委託契約所載，並無任何條款要求保全人員於前開每日零時至淩晨五時之
    時段，由車主自行以遙控器開啟鐵捲門駛出停車場時，對駛離停車場之車輛須加
    以攔檢核對車主或家屬身分，且東昌公司亦無法舉證證明千翔公司之保全人員於
    前開時段依約須加以攔檢核對車主或家屬身分之義務。準此，甲○○對該時段車
    主自行以遙控器開啟鐵捲門駛出停車場時，既無加以攔檢核對車主或家屬身分之
    權利及義務，則東昌公司系爭車輛於該時段被竊，自不能以甲○○未加以攔檢核
    對車主或其家屬身分即謂其應負過失責任。足見千翔公司及甲○○此部分所辯要
    屬可採，東昌公司此部分之主張則非可取。至系爭車輛遭竊時，甲○○辯稱伊於
    加州社區停車場之岡亭內值班者，另有另一名員工游木生負責隨時觀看停車場之
    監視器，若有過失責任，應為游木生之過失云云一節，查東昌公司起訴並未就此
    一併主張，本院尚不得加以審究，附此說明。
六、千翔公司對於受僱人之選任及監督有無過失？
    甲○○於執行職務時既無任何過失，已如上述，則東昌公司依民法第一百八十八
    條第一項前段「受僱人因執行職務，不法侵害他人之權利者，由僱用人與行為人
    連帶負損害賠償責」之規定，請求千翔公司應與甲○○負連帶損害賠償責任，即
    非有據。
七、綜上所述，本件千翔公司僱用之保全人員甲○○執行職務既無任何過失，則東昌
    公司依民法第一百八十四條第一項前段、第一百八十八條第一項前段侵權行為之
    法律關係，請求千翔公司與甲○○應連帶給付千翔公司與甲○○上訴之部分一百
    十五萬三千三百三十三元，及連帶給付東昌公司上訴之一百四十四萬六千六百六
    十七元，並均加計法定遲延利息，皆為無理由，應予駁回。東昌公司既受敗訴判
    決，其假執行之聲請亦已失所依據，應併予駁回。原審就千翔公司與甲○○上訴
    部分，為千翔公司勝訴之判決並以供擔保為條件為准免假執行之宣告，自有未洽
    ，上訴意旨指摘原判決此部分不當，求予廢棄改判，為有理由，自應由本院予以
    廢棄改判如主文第二項所示。至原審就東昌公司上訴部分，為東昌公司敗訴之判
    決並駁回其假執行之聲請，理由不同但結論相同，仍應予維持，上訴意旨指摘原
    判決此部分不當，求予廢棄改判，為無理由，應予駁回。
八、兩造其餘之攻擊防禦方法暨聲明所用之證據，核與本件判決之結果均不生影響，
  　已無再予論述之必要，併此敘明。
據上論結，本件千翔保全股份有限公司及甲○○之上訴為有理由，東昌門鎖有限公司
之上訴為無理由，依民事訴訟法第四百五十條、第四百四十九條第二項、第七十九條
判決如主文。
中　　　華　　　民　　　國　　九十三　　年　　　六　　　月　 　十六 　　日
                                民事第九庭
                                    審判長法  官  李  瓊  蔭
                                          法  官  張      蘭
                                          法  官  楊  豐  卿
正本係照原本作成。
東昌門鎖有限公司如不服本判決，應於收受送達後二十日內向本院提出上訴書狀，其
未表明上訴理由者，應於提出上訴後二十日內向本院補提理由書狀（均須按他造當事
人之人數附繕本）上訴時應提出委任律師或具有律師資格之人之委任狀；委任有律師
資格者，另應附具律師資格證書及釋明委任人與受任人有民事訴訟法第四百六十六條
之一第一項但書或第二項（詳附註）所定關係之釋明文書影本。
中　　　華　　　民　　　國　　九十三　　年　　　六　　　月　　 十六 　　日
　　　　　　　　　　　　　　　　　　　　　書記官  殷  丹  妮
附註：
民事訴訟法第四百六十六條之一（第一項、第二項）：
對於第二審判決上訴，上訴人應委任律師為訴訟代理人。但上訴人或其他法定代理人
具有律師資格者，不在此限。
上訴人之配偶、三親等內之血親、二親等內之姻親，或上訴人為法人、中央或地方機
關時，其所屬專任人員具有律師資格並經法院認為適當者，亦得為第三審訴訟代理人
。
